臺灣桃園地方法院民事判決　八十九年訴字第九三四號
　　原　　　告　丙○○
　　被　　　告　乙○○
　　　　　　　　甲○○
右當事人間請求侵權行為損害賠償事件，本院判決如左：
　　主　　文
被告應連帶給付原告新台幣柒仟伍佰元整，暨民國八十九年五月三日起算至清償日止
按年息百分之五計算之利息。
原告其餘之訴駁回。
訴訟費用由被告連帶負擔百分之一，餘由原告負擔。
本判決第一項於原告以新台幣貳仟伍佰元供擔保後，得假執行。但被告如於假執行程
序實施前以新台幣柒仟伍佰元為原告預供擔保，得免為假執行。
原告其餘假執行之聲請駁回。
　　事　　實
甲、原告方面：
一、聲明：(一)被告甲○○應給付原告新台幣陸拾伍萬元整，被告乙○○與被告甲○○
　　應連帶給付原告新台幣壹拾萬元整，暨自本起訴狀繕本送達之翌日起算至清償日
　　止按年息百分之五計算之利息；(二)訴訟費用由被告負擔；(三)本件請准供擔保宣告
　　假執行。
二、陳述略稱：
　(一)原告與被告間因房屋買賣相識，民國（下同）八十八年九月十二日凌晨一時三十
　　分許，被告打電話至原告家中要原告出來，原告因時間過晚婉拒，詎被告即至原
　　告住處，被告甲○○隨即將原告位於門口茶几上之茶壺、茶杯等昂貴茶具搗毀。
　　原告見狀向住於附近之叔叔梁忠實電話求助，然被告二人將原告拖出屋外，被告
　　乙○○並取其車上高爾夫球桿欲毆打原告，原告本持農具鐮刀自衛，為遭被告同
　　來友人搶下，而後乙○○以高爾夫球桿，甲○○徒手，痛擊原告頭部、頸部及背
　　部，致原告受有頭皮及後背擦傷、前胸擦傷等傷害，有診斷書及相片在刑事卷可
　　證，被告犯行並經法院判刑確定。
　(二)按不法毀損他人之物者，應向被害人賠償其物因毀損所減少之價額，民法第一百
　　九十六條定有明文，查被告甲○○故意將原告昂貴之茶壺毀損，已無修復之可能
　　，而該二只茶壺價值新台幣（下同）陸拾伍萬元，有估價單及賣茶具的老闆賴興
　　沼可證，被告甲○○對此應予賠償；且按不法侵害他人之身體、健康、名譽或自
　　由者，被害人雖非財產上之損害亦得請求賠償相當之金額，民法第一百九十五條
　　定有明文，則被告二人共同毆打原告成傷，案發後毫無悔意，未見賠償誠意，致
　　原告精神痛苦非淺，爰請求壹拾萬元之非財產上損害賠償，且被告二人係共同侵
　　權行為，依民法第一百八十五條之規定應連帶負責。
　(三)關於茶壺毀損部分，因為茶壺已經破了，所以遭毀損茶壺之碎片，當時就掃掉了
　　，但有拍照存證於刑事卷內；原告曾到大陸看過一些古茶壺，所以認為賴興沼賣
　　給原告的應是清朝的茶壺，至於古茶壺的價格不一定，也有上百萬元的古茶壺，
　　但並無專家來鑑定證明系爭的茶壺是清朝的茶壺，亦無鑑定單位得依據照片鑑定
　　茶壺之年代；當時我並不是用系爭的古茶壺來泡茶，只是拿出來玩賞，用開水溫
　　熱一下，當時真正在泡茶的茶壺是普通的，不值錢，但也被毀損了，至於被告二
　　人稱茶壺係原告自己不小心打破的，與實情不符，因為案發當時，有警方至現場
　　處理。原告係西湖工商肄業的，現職是自己開設建設公司的負責人，每月收入平
　　均約十幾萬元，有不動產二、三千坪的地，存款有幾十萬左右，現在有一部新的
　　三菱汽車，以前是租車。
三、證據：提出估價單影本一份、被告乙○○戶籍謄本為證，並請求傳訊證人賴興沼
　　、古麗秋。
乙、被告方面：
一、聲明：(一)原告之訴駁回；(二)訴訟費用由原告負擔；(三)如受不利益之判決，請准供
　　擔保免為假執行。
二、陳述略稱：
　(一)本件事發當時，被告甲○○知道原告在泡茶，只是將二個茶杯掃到地下去，沒有
　　打破茶壺，也不知有幾個茶壺。本件梁忠實有說茶壺是原告自己不小心打破的，
　　是在高院案子結束以後說的，也有打電話來說。又原告為證明其茶壺之價值，找
　　來玉興茶莊開具估價單一紙，以證明該茶壺有六十五萬元之價值，但該茶莊係根
　　本未向政府機關申請立案之行號，該茶莊負責人賴興沼是否具有鑑定古董之專業
　　能力？是否具有鑑定茶壺價值之專業知識？能否證明茶壺為清朝遺物及價值多少
　　？均在在令人生疑。尤其估價單不等同於收據，若有此高額買賣，為何不開收據
　　？又不能提出相關帳冊？而賴興沼提不出清朝茶壺之來源證明，更見原告所稱被
　　告毀損「清朝茶壺」一事並不可信，且幾十萬的茶壺不可能隨便放桌上。
　(二)對於本件相關之刑事卷證無意見。被告乙○○係國中畢業，以前開設建設公司，
　　現在作土木包工，收入平均大約每月應該有五至十萬元之間，存款有幾十萬元，
　　股票有一些，是做短線，不動產有一間，但有貸款，有一台賓士牌車在公司名義
　　下；而被告甲○○係國中畢業，過去是水泥工，現在打零工，平均每月收入一萬
　　多元而已，存款四萬元，沒有股票，有一台四年份的福特牌車子，沒有不動產。
三、證據：提出桃園縣政府行號名稱預查答覆表為證。
丙、本院依職權調閱本院檢察署八十八年度發查字第一五三號卷、八十八年度偵字第
　　一七八六一號卷、八九年度執字第四五○○號卷，本院八十九年度易字第七三六
　　號卷、台灣高等法院八十九年度上易字第二八五九號卷。
　　理　　由
一、本件原告主張意旨略以：被告甲○○於八十八年九月十二日凌晨至原告住處，將
　　原告所有之清朝古茶壺二個予以搗毀，請求賠償六十五萬元；又被告二人共同傷
　　害原告，致原告受有頭皮及後背擦傷、前胸擦傷等傷害，請求被告二人應連帶賠
　　償十萬元之非財產上損害賠償云云。被告答辯意旨則以：被告甲○○並未搗毀茶
　　壺，茶壺係原告自己不小心毀損的，且該二只茶壺並非清朝之茶壺，更不可能價
　　值六十五萬元，況若係如此高價，不可能隨便放桌上；至於傷害部分，被告二人
　　對於刑事案件之卷證並無意見云云。
二、根據兩造上揭主張之意旨，本件重要爭點在於：(一)被告甲○○是否有故意毀損原
　　告之二只茶壺？(二)若甲○○有故意毀損上揭茶壺，此二只茶壺是否為清朝茶壺，
　　而價值六十五萬元，應由甲○○賠償？(三)就原告遭受傷害部分，向被告請求十萬
　　元之非財產上損害賠償是否過高？謹針對上揭意旨，一一說明如后。
三、被告甲○○確有搗毀原告之茶壺二只，惟該二只茶壺不能證明為清朝之古茶壺，
　　更無從證明價值六十五萬元，故被告甲○○無須賠償原告六十五萬元：
　(一)根據現場處理警員張少鵬於本院證稱：「當時在地面上是有一些泡茶器具的碎片
　　，其實際上是什麼樣的泡茶器具，我不是很清楚也未特別注意，我有請當事人照
　　相存證」（本院八十九年九月十一日言詞辯論筆錄參照），又根據本院所調閱本
　　院檢察署八十八年度偵字第一七八六一號卷（下稱偵查卷），原告所提出遭毀損
　　物品之照相存證照片，除茶杯碎片外，並確有茶壺蓋及壺身碎片，有照片四張在
　　卷可稽（偵查卷第二十四頁），堪認茶杯與茶壺係同時遭受毀損，復參酌被告甲
　　○○自承將茶杯掃到地上之事實，足證系爭二只茶壺亦係由甲○○毀損，被告甲
　　○○稱係原告不小心毀損茶壺云云，並非可採，而原告主張遭被告甲○○毀損茶
　　壺二個及茶杯等，應屬真實。
　(二)惟查，關於上揭二只茶壺，是否為清朝的茶壺，原告自承並無專家鑑定證明是清
　　朝的茶壺，又茶壺的碎片已經掃掉，故亦無法鑑定茶壺之年代，從而該二只茶壺
　　是否確為價值共六十五萬元之茶壺，已屬無法證明；雖原告提出二只茶壺共六十
　　五萬元之估價單影本，證人賴興沼復於本院證稱：「我有賣二把清朝的茶壺給原
　　告，一支是三十五萬元，另一支是三十萬元，茶壺是清朝製的」，但也承認「沒
　　有來源證明」（本院八十九年九月二十日言詞辯論筆錄參照），則客觀上該二只
　　茶壺是否確為清朝茶壺，是否價值六十五萬元，仍然無法證明。
　(三)更進一步言：(1)原告於起訴狀主張，當日凌晨被告先打電話約其出門，但原告婉
　　拒不出門，被告方至原告住處，以此過程而論，對於被告找上門，原告應非全無
　　預見之可能，原告於此情形下，竟拿出易碎之高價茶壺賞玩，並不合常理；(2)遭
　　毀損者若確係高價之古茶壺，原告理應保留碎片作為證據，準備向被告求償較為
　　合理，但原告並未如此做；(3)原告最初提出刑事告訴時，主張二支茶壺係六十萬
　　元購入（偵查卷第二十一頁），現卻變成六十五萬元，已有前後矛盾，且當初提
　　出告訴時未能提出估價單影本，事隔多月後復行提出，真實性亦有可疑。
　(四)綜上小結，並無充分之證據證明，被告甲○○所毀損之二只茶壺，係價值六十五
　　萬元之清朝古茶壺，原告就此部分請求被告賠償六十五萬元，並無理由。
四、本件被告二人確有傷害原告之事實，茲斟酌本件事發經過，兩造之學經歷、財產
　　狀況等各種情狀，本件原告所提出非財產上損害賠償之請求，以七千五百元為適
　　當，於此範圍內應予准許，逾此部分之金額則請求無理由，應予駁回：
　(一)緣本件事發經過，係被告甲○○至原告家，欲協商被告乙○○與原告間之購屋糾
　　紛，後來被告甲○○與原告發生爭執，而毀損原告之茶具，之後被告乙○○、訴
　　外人梁忠實亦到，事態有所擴大，其間原告持農用掃刀刀背攻擊被告甲○○（參
　　見本院八十九年度易字第七三六號卷第三十二頁，甲○○庭訊筆錄），被告乙○
　　○則以高爾夫球桿攻擊原告（參見偵查卷第二十七頁、第二十八頁，原告警訊筆
　　錄），四個人打成一團（參見偵查卷第六十三頁之訊問筆錄），原告因遭受被告
　　二人之攻擊，受有頭皮及後背擦傷、前胸擦傷等傷害（參見偵查卷第二十三頁之
　　診斷書影本與第二十五頁之照片）。
　(二)根據前揭事發經過，被告甲○○至原告家，一言不合即毀損原告之茶具，後來更
　　與乙○○共同傷害原告，對於原告之傷害，自應負非財產上損害賠償之責；惟原
　　告亦有與訴外人梁忠實共同傷害被告之情況，更曾以農用掃刀攻擊甲○○，亦有
　　可歸責之事由。又參酌被告乙○○國中畢業，前開設建設公司，現在作土木包工
　　，有相當資力，收入平均大約每月應該有五至十萬元之間，被告甲○○國中畢業
　　，過去是水泥工，現在打零工，資力較差，平均每月收入一萬多元而已，原告則
　　係西湖工商肄業，現職是自己開設建設公司的負責人，每月收入平均約十幾萬元
　　，有不動產二、三千坪的地，存款有幾十萬左右，現在有一部新的三菱汽車等各
　　種情狀，本院認為本件非財產上損害賠償額，應以七千五百元為適當，原告於此
　　範圍內之請求應予准許，逾此部分之金額則請求無理由，應予駁回。
五、兩造其餘攻擊防禦方法，於本件判決結果無影響，爰不一一論列說明。
六、原告陳明願供擔保，聲請宣告假執行，經核其勝訴部份，合於法律之規定，爰酌
　　定相當之擔保金額宣告之；其餘假執行之聲請，因訴之駁回而失所依附，不予准
　　許。又被告亦陳明願供擔保，聲請宣告免予假執行，爰就被告敗訴部分，亦酌定
　　相當之擔保金額宣告之。
七、據上論結，本件原告之訴，為一部有理由，一部無理由，並依民事訴訟法第七十
　　九條但書、第八十五條第二項、第三百九十條第二項，第三百九十二條，判決如
　　主文。
中　　　華　　　民　　　國　　九十一　　年　　　二　　　月　　 二十　　 日
　　　　　　　　　　　　　　　　　　臺灣桃園地方法院民事第二庭
~B法　　　官　文衍正
右為正本係照原本作成
如對本判決上訴，須於判決送達後廿日內向本院提出上訴狀
中　　　華　　　民　　　國　　九十　　　年　　　二　　　月　　 二十　　 日
~B法院書記官　劉飛龍
